【裁判字號】    99,台非,144
【裁判日期】    990527
【裁判案由】    公共危險
【裁判全文】
最高法院刑事判決              九十九年度台非字第一四四號
上  訴  人  最高法院檢察署檢察總長
被      告  甲○○
上列上訴人因被告公共危險案件，對於台灣桃園地方法院中華民
國九十七年三月三十一日第一審確定刑事簡易判決（九十七年度
桃交簡字第九四八號，聲請簡易判決處刑案號：台灣桃園地方法
院檢察署九十七年度偵字第五一二五號），認為違背法令，提起
非常上訴，本院判決如下：
    主  文
原判決撤銷。
本件公訴不受理。
    理  由
非常上訴理由稱：「一、按判決不適用法則或適用不當者，為違
背法令；又對於被告無審判權者，應諭知不受理之判決，而法院
受理訴訟不當者，其判決當然違背法令；刑事訴訟法第三百七十
八條、第三百零三條第六款、第三百七十九條第五款分別定有明
文。次按（民國）九十年十月二日修正公布施行之陸海空軍刑法
第五十四條第一項規定：『服用毒品、麻醉藥品、酒類或其他相
類之物，不能安全駕駛動力交通工具而駕駛者，處一年以下有期
徒刑、拘役或新台幣十萬元以下罰金。』又依軍事審判法第一條
第一項前段規定：『現役軍人犯陸海空軍刑法或其特別法之罪，
依本法之規定追訴審判之。』是以現役軍人犯陸海空軍刑法第五
十四條第一項之罪者，依法應由軍事審判機關追訴審判，普通法
院並無審判權。二、經查被告甲○○係於八十年八月九日入伍，
九十八年八月三日退伍之國防部聯勤聯合後勤支援指揮部中校軍
官，此有國防部國軍退除兵資料、國防部聯合後勤司令部人事軍
務處九十七年五月二十六日國聯人勤字第０九七０００二五七一
號函、國防部高等軍事法院檢察署九十九年三月五日國高等檢字
第０九九００００四六三號函等在卷可證，而被告於九十七年一
月二十八日下午四時許，服用酒類危險駕駛之行為時仍為現役軍
人，且所犯為陸海空軍刑法第五十四條第一項之危險駕駛罪，係
刑法第一百八十五條之三之特別法，依前開說明，本件應由軍法
機關依軍事審判法追訴審判，普通法院對之並無審判權。乃原審
未查，未依法諭知不受理之判決，竟為實體有罪判決，原判決顯
有適用法則不當之違誤。案經確定，爰依刑事訴訟法第四百四十
一條、第四百四十三條提起非常上訴，以資糾正。」等語。
本院按：法院受理訴訟不當者，其判決當然違背法令，刑事訴訟
法第三百七十九條第五款規定甚明。又軍事審判法第一條第一項
前段規定：「現役軍人犯陸海空軍刑法或其特別法之罪，依本法
之規定追訴審判之。」；陸海空軍刑法第五十四條第一項規定：
「服用毒品、麻醉藥品、酒類或其他相類之物，不能安全駕駛動
力交通工具而駕駛者，處一年以下有期徒刑、拘役或科或併科新
台幣二十萬元以下罰金。」。故現役軍人觸犯該罪者，依陸海空
軍刑法第一條之規定，應依該法處罰，並由軍事審判機關追訴審
判。本件原確定判決事實引用檢察官聲請簡易判決處刑書所載，
認定被告甲○○於九十七年一月二十八日晚上九時三十分許，喝
酒後已不能安全駕駛動力交通工具，仍駕駛自用小客車在道路上
行駛，於同日晚上九時五十分許，在桃園縣中壢市○○○路五０
０號前為警查獲，經警對被告施以呼氣酒精濃度測試，測得其檢
驗值達每公升０點八四毫克，始查悉上情等情。而論被告以刑法
第一百八十五條之三之服用酒類，不能安全駕駛動力交通工具而
駕駛罪，處拘役四十日，如易科罰金，以新台幣一仟元折算一日
。然被告於本件犯罪時係現役軍人，服務單位為聯勤聯合後勤支
援指揮部，信箱號碼為南港郵政九０四八五號信箱，有國防部聯
合後勤司令部人事軍務處九十七年五月二十六日國聯人勤字第０
九七０００二五七一號函、台灣桃園地方法院九十七年六月四日
桃院永刑言九七桃交簡九四八字第０九七００一七０四八號函、
台灣桃園地方法院九十七年桃交簡字第九四八號刑事簡易判決九
十七年六月十日送達證書附卷足憑。是被告於九十七年一月二十
八日犯罪及發覺時，均在任職服役中，為現役軍人，所犯又係陸
海空軍刑法第五十四條第一項之罪，揆諸前開說明，應由軍事審
判機關依法追訴審判，普通法院對之無審判權。原審不察，未適
用通常程序為不受理之判決，逕對被告依刑事簡易判決處刑，顯
然違背法令。案經確定，且於被告不利，非常上訴意旨，執以指
摘，洵有理由，應由本院將原判決撤銷，另行改判諭知本件公訴
不受理，以資糾正。
據上論結，應依刑事訴訟法第四百四十七條第一項第一款、第三
百零三條第六款，判決如主文。
中    華    民    國  九十九  年    五    月  二十七  日
                      最高法院刑事第一庭
                          審判長法官  董  明  霈
                                法官  林  茂  雄
                                法官  張  祺  祥
                                法官  黃  正  興
                                法官  洪  昌  宏
本件正本證明與原本無異
                                      書  記  官
中    華    民    國  九十九  年    六    月    三    日
                                                       s

司法院資訊處製作；財團法人民間司法改革基金會備份。
